【裁判字號】    97,訴,1629
【裁判日期】    970530
【裁判案由】    清償借款
【裁判全文】
臺灣臺北地方法院民事判決              97年度訴字第1629號
原      告  台灣土地銀行股份有限公司
法定代理人  丁○○
訴訟代理人  乙○○
被      告  丙○○
            甲○○
上列當事人間請求清償借款事件，本院於九十七年五月十三日言
詞辯論終結，判決如下：
    主  文
被告應連帶給付原告新台幣壹佰貳拾伍萬零捌佰伍拾貳元，及自
民國九十六年九月十四日起至清償日止，按年利率百分之三點七
○五計算之利息，並自民國九十六年十月十五日起至清償日止，
在六個月以內者，按上開利率百分之十，超過六個月者，超過部
份，按上開利率百分之二十計算之違約金。
訴訟費用由被告連帶負擔。
    事實及理由
一、按當事人得以合意定第一審管轄法院。但以關於由一定法律
    關係而生之訴訟為限。前項合意，應以文書證之，民事訴訟
    法第24條定有明文。依本件原告提出之系爭綜合消費放款借
    據第12條約定雙方同意以臺北地方法院為第一審管轄法院。
    顯見兩造當事人間有定本院為第一審管轄法院之合意存在，
    是本件被告之住所地雖非在本院轄區內，本院仍有管轄權，
    合先敘明。
二、原告主張：被告丙○○於民國91年3月14日邀同被告甲○○
    為連帶保證人，向原告借款新臺幣（下同）1,700,000元，
    到期日為94年3月14日，利息按本行基本放款利率減13.88碼
    （每碼0.25％），嗣後每6個月依本行當時牌告6個月定期存
    款固定利率加1.5％檢討調整加減碼數後，按調整後之年利
    率調整，逾期6個月以內償還者，按原利率之一成加付違約
    金，逾期6個月以上者，其超過6個月部分按原利率之二成加
    付違約金。詎被告丙○○到期未依約清償債務，迄今尚積欠
    原告本金1,250,852元及自依約應給付之利息、違約金。又
    被告甲○○既為連帶保證人，自應負連帶清償之責。爰依消
    費借貸及連帶保證之法律關係提起本件訴訟，並聲明：如主
    文所示。
三、被告方面：
（一）被告丙○○部分：
      被告丙○○於系爭借款屆期時曾與原告協議延期清償，按
      月還款10,000元，每月均有自其帳戶扣款，對於原告請求
      之本金及利息無意見，希望能依前協議按月還款10,000元
      等語置辯。並聲明：駁回原告之訴。
（二）被告甲○○部分：
      系爭借款債務到期後，原告未經被告甲○○之同意，即擅
      自允許被告丙○○每月給付10,000元以分期延期清償，是
      依民法第755條之規定，被告甲○○自不負保證責任等語
      置辯，並聲明：原告之訴駁回。
四、經查，原告所主張之事實，業據其提出綜合消費放款借據、
    放款帳戶繳息查詢單及客戶往來明細表等件影本為證，且為
    被告所不爭執，應堪信實，惟被告丙○○辯稱原告已允許其
    分期延期清償，被告甲○○則辯稱原告未經其同意而允許被
    告丙○○延期清償，伊自不負保證責任，均為原告所否認，
    是本件主要之爭點厥為原告是否有允許被告丙○○就系爭借
    款債務延期清償一節，本院茲分述如次：
（一）按當事人主張有利於己之事實者，就其事實有舉證之責任
      。民事訴訟法第277條定有明文。又民法第755條固規定就
      定有期限之債務為保證者，如債權人允許主債務人延期清
      償時，保證人除對於其延期已為同意外，不負保證之責任
      。然同法第233條第1項又規定，遲延債務以支付金錢為標
      的者，債權人得請之遲延利息，但約定利率較高者仍從其
      約定利率。故債務人遲延後，債權人一面得請其履行債務
      ，一面仍有權收取遲延利息，換言之，收取遲延利息者，
      不得謂其必未請求履行債務，而准許債務人延期履行。最
      高法院50年台上字第182號判例可資參照。是被告辯稱原
      告有允許被告丙○○延期清償之事實，屬於有利於被告之
      事實，自應由被告負舉證之責。
（二）經查，本件被告辯稱系爭借款債務屆期時，原告允許延期
      清償，為原告所否認，而被告所述，無非係以被告丙○○
      自94年4月起至96年9月止，多次按月匯款10,000元予原告
      為據。惟查，原告於系爭借款債務到期後，即向法院對被
      告聲請支付命令，此有臺灣板橋地方法院94年度促字第13
      240號支付命令影本在卷可稽，可見原告於債務到期後，
      有向被告為履行之請求。再依原告所提出被告丙○○之客
      戶往來明細查詢表所示，被告丙○○於到期後所繳交之款
      項，均是用以沖抵到期之遲延利息及違約金，若原告確有
      允許其延期清償，豈有可能將款項用以沖抵違約金之理，
      是單純由原告收取被告到期後所給付之清償款項，尚難謂
      原告有允許被告丙○○延期清償之事實，除此以外，被告
      復未提出其他有利於此之證據足資證明，則其空言指摘，
      洵非可採。
五、綜上所述，原告依據消費借貸及連帶保證法律關係，訴請被
    告應連帶給付如主文第一項所示之金額、利息及違約金，洵
    屬有據，為有理由，應予准許。
六、結論：
    本件原告之訴為有理由，依民事訴訟法第85條第2項，判決
    如主文。
中    華    民    國    97    年    5     月    30    日
                  民事第五庭    法  官  陶亞琴
以上正本係照原本作成
如對本判決上訴，須於判決送達後20日內向本院提出上訴狀
中    華    民    國    97    年    5     月    30    日
                                書記官  蔡月女


司法院資訊處製作；財團法人民間司法改革基金會備份。
